【裁判字號】    95,交訴,201
【裁判日期】    951127
【裁判案由】    公共危險
【裁判全文】
臺灣臺中地方法院刑事判決             95年度交訴字第201號
公  訴  人  臺灣臺中地方法院檢察署檢察官
被      告  乙○○
上列被告因公共危險案件，經檢察官提起公訴（95年度偵字第
7469號），本院判決如下：
    主  文
乙○○被訴業務過失傷害部分不受理。
乙○○被訴駕駛動力交通工具肇事，致人死傷而逃逸部分無罪。
    理  由
一、公訴意旨如附件起訴書所載。
二、按告訴乃論之罪，告訴人於第一審辯論終結前得撤回其告訴
    ，刑事訴訟法第二百三十八條第一項、第三百零三條第三款
    分別定有明文。查本件被告乙○○肇事致人受傷部分，經檢
    察官依刑法第二百八十四條第二項之業務過失傷害罪提起公
    訴，依刑法第二百八十七條前段之規定，須告訴乃論。茲據
    告訴人具狀撤回其告訴，揆諸首開說明，就該部分應諭知不
    受理之判決。
三、次按犯罪事實應依證據認定之，無證據不得認定其犯罪事實
    ；不能證明被告犯罪者，應諭知無罪之判決，刑事訴訟法第
    一百五十四條第二項、第三百零一條第一項分別定有明文。
    又認定不利於被告之事實，須依積極證據，苟積極證據不足
    為不利於被告事實之認定時，即應為有利於被告之認定，更
    不必有何有利之證據。另按事實之認定，應憑證據，如未能
    發現相當證據，或證據不足以證明，自不能以推測或擬制之
    方法，以為裁判基礎；又認定犯罪事實，所憑之證據，雖不
    以直接證據為限，間接證據亦包括在內，然無論直接或間接
    證據，其為訴訟上之證明，須於通常一般之人均不致於有所
    懷疑，而得確信其為真實之程度者，始得據之為有罪之認定
    ，倘其證明尚未達到此一程度，而有合理性懷疑之存在時，
    即無從為有罪之認定，最高法院三十年上字第八一六號判例
    、四十年台上字第八六號判例、三十年上字第一八三一號判
    例、七十六年台上字第四九八六號判例分別著有明文可資參
    照。又刑事訴訟法第一百六十一條已於九十一年二月八日修
    正公布，其第一項規定：檢察官就被告犯罪事實，應負舉證
    責任，並指出證明之方法。因此，檢察官對於起訴之犯罪事
    實，應負提出證據及說服之實質舉證責任。倘其所提出之證
    據，不足為被告有罪之積極證明，或其指出證明之方法，無
    從說服法院以形成被告有罪之心證，基於無罪推定之原則，
    自應為被告無罪判決之諭知（最高法院九十二年台上字第一
    二八號判例參照）。
四、公訴人認被告涉有上開肇事逃逸罪嫌，無非以（一）被告坦
    承伊於上開路段並未停車而離開現場；（二）告訴人丁○○
    供稱：肇事後有路人追被告等情為其論據。
五、訊據被告固坦承上開車禍後，伊並未停車等情，惟堅決否認
    有肇事逃逸之故意，辯稱：伊於九十四年四月四日開車經過
    該肇事路段，並未發現有與告訴人之機車擦撞，當時伊車上
    裝載有馬達及其他物品，且車窗並未打開，伊與坐在旁邊的
    師父忙著找路，沒有發現有與告訴人之機車擦撞等語。經查
    ：
（一）被告於上開肇事路段超車時，未與告訴人保持併行之間隔
      ，致其右側車身與告訴人所騎乘之左把手部分擦撞倒地，
      有道路交通事故現場圖、道路交通事故調查報告表（一）
      、（二）、機車照片七幀、現場照片六幀、小貨車照片十
      一幀附卷可憑。觀之上開機車及小貨車之照片，並無明顯
      撞擊及磨擦痕跡，而當日乘坐在被告所駕駛之車號五Ｖ
      ─四七九三號自用小貨車駕駛坐右側之被告同事即證人甲
      ○○亦到庭結證稱：肇事車輛為二．五噸之自用小貨車，
      後面有一個油壓式之車斗，上面載有一個二、三十公斤之
      馬達，撞擊之位置在伊所坐之該側車身，但伊沒有感覺擦
      撞到其他車輛，伊當時在看地圖，跟被告報路，與被告有
      交談，且車輛窗戶關閉，並有放音樂，業據證人甲○○到
      庭結證明確，衡諸被告所駕駛之車輛為二．五噸之自用小
      貨車，而告訴人所騎乘之機車為機車，併行時擦撞之力道
      非強，倘靠近撞擊位置之乘客沒有發現有擦撞之情形，則
      自難單以上開擦撞之情形，認定被告必然知悉肇事。
（二）又本案報案之民眾即證人丙○○到庭結證稱：車禍當天車
      流量相當大，伊是從被害人的對向車道過來，伊行向之車
      道有比較嚴重的塞車，被害人行向之車道大概塞五十公尺
      ，業據證人丙○○到庭結證明確，核與證人甲○○證稱：
      肇事路段車流量相當大等語相符，而本案被告所駕駛之自
      用小客車行經該路段時天氣晴、日間有自然光線，有道路
      交通事故調查報告表（一）附卷可憑，且被告所駕駛之自
      用小貨車上有公司名稱，有上開貨車之相片足憑，又車內
      尚有同事在旁，業據證人甲○○到庭結證明確，衡諸當時
      之上開種種情形，冒然逃逸之結果必然為他人發現而遭查
      獲，被告並非至愚之人，倘非疏忽而未及察覺肇事，何以
      至此？
（三）復查本案告訴人丁○○固於偵查中指稱：是路人說有人追
      被告，並交給伊車號才知悉肇事者云云，核與本案處理車
      禍之員警即證人盧侯君到庭結證稱：有路人提供車號而查
      獲等語相符，惟上開路人究係何人不明，無法得知是否於
      車禍肇事後馬上有人追趕被告車輛，亦無法得知是否該追
      趕之情形，得以影響車內之人員。是告訴人上開偵查中所
      指「聽聞有路人追趕被告」等語之指訴應屬傳聞證據，自
      不得作為不利於被告之證據。
六、綜上所述，本件不能證明被告主觀上有肇事逃逸之故意，此
    外，本院復查無其他積極證據足資認定被告有上開公訴人所
    指之上開肇事逃逸犯行，揆諸上開說明意旨，就被告此部分
    之犯行，自應依法為被告無罪之判決。
據上論斷，應依刑事訴訟法第三百零三條第三款、第三百零一條
第一項前段，判決如主文。
本案經檢察官戊○○到庭執行職務
中    華    民    國    95    年    11    月    27    日
                  刑事第十五庭 審判長法  官  曾佩琦
                                     法  官  周瑞芬
                                     法  官  陳如玲
以上正本證明與原本無異。
如不服本判決，應於收受送達後10日內向本院提出上訴書狀（應
附繕本）。
                                     書記官  楊賀傑
中    華    民    國    95    年    11    月    27    日


司法院資訊處製作；財團法人民間司法改革基金會備份。
